最高法院刑事判決　　　　　　九十六年度台上字第七四五四號
上　訴　人　甲○○（原名陳基田）
選任辯護人　鐘律師
上列上訴人因違反槍砲彈藥刀械管制條例案件，不服台灣高等法
院中華民國九十四年六月七日第二審判決（九十三年度上訴字第
三四六七號，起訴案號：台灣士林地方法院檢察署九十三年度偵
字第二○五五號），提起上訴，本院判決如下：
　　主　文
上訴駁回。
　　理　由
按刑事訴訟法第三百七十七條規定，上訴於第三審法院，非以判
決違背法令為理由，不得為之。是提起第三審上訴，應以原判決
違背法令為理由，係屬法定要件。如果上訴理由狀並未依據卷內
訴訟資料，具體指摘原判決不適用何種法則或如何適用不當，或
所指摘原判決違法情事，顯與法律規定得為第三審上訴理由之違
法情形，不相適合時，均應認其上訴為違背法律上之程式，予以
駁回。本件上訴人甲○○（原名陳基田）上訴意旨略稱：依原判
決第二頁事實之認定，與第三、四頁理由之論述，證人即員警沈
俊宏自始並無購買槍枝之真意，而上訴人與員警在電話或電子信
箱中並未達成購買槍枝之約定，買賣契約並不成立。員警在查獲
地點與上訴人見面時，僅要求看東西，並未談及槍、彈之數量以
及金額，可知二人並未進行槍枝交易，上訴人僅持有槍彈，對於
買賣槍枝之行為僅止於預備階段。原判決一方面認定雙方買賣契
約不成立，卻又認定上訴人對具有殺傷力之改造手槍成立販賣未
遂，原判決有理由矛盾之違法。又所謂「陷害教唆」，係指行為
人原不具犯罪之故意，純因司法警察之設計教唆，始萌生犯意，
進而實施犯罪構成要件之行為者而言。申言之，因「陷害教唆」
係司法警察以引誘或教唆犯罪之不正當手段，使原無犯罪故意之
人因而萌生犯意而實施犯罪，再進而蒐集其犯罪之證據或予以逮
捕偵辦；縱其目的係在於查緝犯罪，但其手段顯然違反憲法對於
基本人權之保障，且已逾越偵查犯罪之必要程度，對於公共利益
之維護並無意義，其因此等違反法定程序所取得之證據資料，應
不具有證據能力。本件沈俊宏先於民國九十二年八月十二日上網
刊登買槍彈之要約廣告，上訴人在網頁上得知有人要買槍後，點
選其中回覆欄，始出現沈俊宏之電子信箱，足以證明沈俊宏在軍
火教父及槍械王網頁上有留言，上訴人才能取得電子信箱。原判
決對此未採，又將「奇摩家族」與軍火教父及槍械王網頁相提並
論，顯然引喻失義，違背論理法則及經驗法則。上訴人在九十二
年十月九日偵訊筆錄中提出軍火教父及槍械王之網頁為證，但檢
察官未能及時查明該電子信箱為警員沈俊宏所有，而錯失保全證
據之機會，而上訴人在九十二年十月十日下載該信箱保全證據，
並於九十三年五月二十六日筆錄供稱上訴人乃居於被動地位回信
，並非主觀上有販賣槍枝之意思。故本件乃警察故意設計上網刊
登欲購買槍枝的廣告，使上訴人萌生販賣犯意，乃陷害教唆，因
此取得的證據資料並不具有證據能力。另上訴人坦承犯案，又無
前科，希望諭知緩刑云云。
惟查原判決依憑上訴人之部分自白、證人沈俊宏、洪鐸瑋、黃謹
瑋、程新廉之證言、扣案之克拉克手槍一枝、紅外線瞄準器一個
、子彈五十二顆、具子彈外型之實心金屬物三顆、玩具金屬彈殼
及彈頭三顆、鋁製手提箱一個、滑套一個、彈匣二個、槍管四枝
、槍枝零件一個等、內政部警政署刑事警察局九十三年一月十六
日刑鑑字第○九二○二一二○○四號槍彈鑑定書一份、內政部警
政署刑事警察局及法務部調查局九十三年九月二十三日鑑定通知
書一份、上訴人以奇摩網站其登記之電子信箱m24639＠pchome.c
om.tw與沈俊宏於同網站所申請使用之shen00000000＠yahoo.com
.tw 電子信箱及電話聯絡之紀錄、香港商青檸網科技有限公司台
灣分公司九十四年三月七日回函（覆稱所設立的槍械網站，現已
停止運作，且站內所有之資料皆已銷燬）等證據，資以認定上訴
人有原判決事實欄所記載之犯罪事實，因而撤銷第一審不當之判
決。改判依想像競合犯之規定，適用最有利於上訴人之法律，論
處上訴人未經許可販賣其他可發射子彈具有殺傷力之改造玩具手
槍未遂罪刑（處有期徒刑參年，併科罰金新台幣壹拾萬元，罰金
如易服勞役以銀元參佰元即新台幣玖佰元折算壹日。），已詳述
其所憑之證據及理由。對於上訴人否認係伊主動與警員沈俊宏聯
絡，辯稱：伊在軍火教父及槍械網站上看到「俊宏」之留言，內
容是他需要特殊之槍械，伊寄給他第一封信，是回覆之語氣，且
雙方尚未談到價格云云，其選任辯護人辯稱：上訴人與沈俊宏既
不相識，亦不知其背景，豈可能貿然寄發有槍枝可販賣之信件？
且證人沈俊宏為警員，其有因承辦槍枝案件可獲得較高成績而選
擇性辦案之動機，是上訴人所辯係沈俊宏先行刊登欲購買槍枝之
廣告，應可採信。本件上訴人本不具販賣槍枝之故意，係因員警
沈俊宏上網刊登欲購買槍枝之廣告，始萌生販賣槍枝之犯意，係
屬「陷害教唆」，因而取得之證據，應不具證據能力，僅可認上
訴人持有槍彈而已等語；經綜合調查證據之結果，認均不足採，
分別在判決內加以指駁，並說明證據取捨及判斷之理由。對於公
訴意旨另以上訴人尚販賣扣案中有殺傷力之直徑八．九ＭＭ之土
造子彈五顆，涉犯槍砲彈藥刀械管制條例第十二條第一項未經許
可販賣子彈罪云云，經綜合調查證據之結果，認此部分犯罪尚屬
不能證明，以公訴人認此部分與本件論罪部分有想像競合犯之裁
判上一罪關係，不另為無罪之諭知，在判決內加以說明。又辯護
人請求對上訴人宣告緩刑一節，認上訴人所犯情節重大，且販槍
對社會治安危害甚大，不宜宣告緩刑，亦加敘明。原判決所為論
述，核與卷證資料相符，從形式上觀察，並無違背法令之情形。
按認事採證、證據之取捨及證據證明力之判斷，俱屬事實審法院
之職權，苟無違背證據法則，自不能指為違法。查上訴人提出證
人沈俊宏曾於九十二年八月十二日於槍械網頁中曾留言「如何買
到一把槍枝，行情多少？」之槍械網站留言紀錄一紙為據，縱屬
實在，惟該警員沈俊宏於槍械網頁中之上開留言，並非直接寄至
上訴人之電子信箱內，而係留存於槍械網站上，且「如何買到一
把槍枝，行情多少？」之留言，就其文義而言，尚不能認係教唆
上訴人販賣槍、彈之意，上訴人自行於該網站流灠，並主動寄出
可販賣槍、彈之訊息至沈俊宏之信箱，自有販賣槍、彈之故意，
核與上訴意旨所指「陷害教唆」之情形並不相同，原判決未採認
上訴人此部分之辯解，於法並無不合。原判決對上訴人有本件犯
行，已說明其依憑之證據及理由，並指駁上訴人之辯解，又上訴
人所犯情節重大，且販槍對社會治安危害甚大，不宜宣告緩刑，
亦加敘明，並無上訴意旨所指違背法令之情形。上訴意旨所指各
節，或為單純事實之爭執；或不影響全部犯罪事實之認定而可認
於原判決之主旨有影響；或原審已加審酌、論斷，屬原審得本於
職權裁量之事項，已於判決內詳述其認事採證及證據取捨、判斷
之理由，為其職權之適法行使，並無上訴意旨所指違背法令之情
形；上訴意旨仍執前詞任意指摘原判決違背法令，核與法律規定
得為第三審上訴理由之違法情形均不相適合，應認其上訴違背法
律上之程式，予以駁回。
據上論結，應依刑事訴訟法第三百九十五條前段，判決如主文。
中　　華　　民　　國　九十六　年　 十二 　月  二十六  日
                      最高法院刑事第四庭
                          審判長法官  莊　登　照
                                法官  黃　一　鑫
                                法官  林　秀　夫
                                法官  徐　昌　錦
                                法官  許　錦　印
      本件正本證明與原本無異
                                      書  記  官
中　　華　　民　　國　九十七　年    一    月  　四    日
                                                    ｍ
